臺灣臺南地方法院刑事判決　　　　　　　　　　　　九十一年度交易字第一八四號
　　公　訴　人　臺灣台南地方法院檢察署檢察官
　　被　　　告　甲○○
　　被　　　告　乙○○
右列被告等因過失傷害等案件，經檢察官提起公訴（九十一年度偵字第五七一○號）
，本院判決如左：
    主  文
甲○○服用酒類，不能安全駕駛動力交通工具而駕駛，處拘役參拾日，如易科罰金，
以參佰元折算壹日。
乙○○因過失傷害人，累犯，處有期徒刑參月，如易科罰金，以參佰元折算壹日。
    事  實
一、乙○○於民國八十五年間，曾因違反肅清煙毒條例案件，經本院判處有期徒刑三
    年二月確定，於八十八年九月十八日執行完畢，仍不知警愓。因甲○○於九十一
    年一月二十三日下午一時許至同日下午二時四十分許止，在台南市○○區○○路
    一段一二四巷二九弄一號住處，飲用啤酒二瓶後，已達不能安全駕駛動力交通工
    具之程度，原應注意飲酒後，吐氣所含酒精濃度超過每公升０‧二五毫克以上者
    ，將為酒力所困，辨識力、注意力、反應力均不如常，依規定不得駕車，竟仍於
    同日下午四時許，騎乘車牌號碼ＦＸ六－二五七號重型機車，沿台南市○○路往
    北安路，自北向南方向行駛，嗣於同日下午五時四十分許，途經北安路二段北安
    橋上慢車道第二枝路燈時，適同一時地乙○○駕駛車號ＵＫ－八八一三號自用小
    客車，沿前開路段在外側快車道行駛，亦應注意汽車在雙向四車道行駛變換車道
    時，應注意安全距離之規定，而依當時天候晴、有暮光、柏油路面、路面乾燥、
    無缺陷、道路上未有任何障礙物、視距復屬良好等情形以觀，客觀上亦無不能注
    意之情事，其竟疏於注意貿然變換車道至慢車道，以致乙○○之小客車右後方葉
    子板撞及甲○○機車左把手。甲○○因之倒地受有「頭臉部二處撕裂傷各約三公
    分、右肩挫傷、右手及兩膝擦傷」等傷害。而甲○○經送醫急救後，由奇美醫院
    對甲○○做抽血檢驗，發現其血液所含酒精濃度為每百公升一一六毫克，換算呼
    氣所含酒精濃度為每公升零點五八毫克，確已達於不能安全駕駛車輛之程度。
二、被告乙○○涉及過失傷害部分，案經甲○○訴由台南市警察局第三分局；被告甲
    ○○涉及公共危險部分，案經台南市警察局第三分局報請臺灣臺南地方法院檢察
    署檢察官偵查起訴。
    理  由
一、訊據被告甲○○、乙○○二人對於右述酒醉駕車及過失傷害犯行均坦承不諱。
二、經查：被告二人所為前開犯罪事實，業據告訴人甲○○於警訊時及偵審中指訴甚
    詳，且有台南市警察局第三分局製作之道路交通事故調查報告表一紙、財團法人
    奇美醫院藥毒物檢驗單一份，及交通事故現場蒐證照片十五張在卷足憑，又告訴
    人甲○○因本件車禍而受有如事實欄所載等傷害，復有奇美醫學中心九十一年一
    月二十三日出具之診斷證明書一紙存卷可參。
三、按汽車在雙向四車道行駛變換車道時，應注意安全距離，道路交通安全規則第九
    十八條第一項第六款，定有明文。本件被告乙○○駕車於道路上行駛，本應注意
    上開道路交通安全規則，而案發當時天候晴、有暮光、柏油路面、路面乾燥、無
    缺陷、道路上未有任何障礙物、視距復屬良好等情形以觀，客觀上亦無不能注意
    之情事，復有台南市○○○道路交通事故調查報告表載明可考，據此判斷，客觀
    上亦無不能注意之情事，其竟疏於注意，貿然變道，致與告訴人甲○○所騎乘之
    機車相撞，是被告之駕駛行為，顯有過失。
四、次查，本件告訴人甲○○係因此次車禍而受有如事實欄所載之傷害，故被告乙○
    ○之過失駕車行為，與告訴人所受之傷害結果間，復具有相當因果關係，是本件
    事證已甚明確，被告乙○○過失傷害之犯行堪予認定。
五、次按酒精使用後對人體之影響，除造成自主神經系統亢奮，與認知功能之暫時性
    缺損外，與駕駛能力有關者，為對於移動景物的追蹤能力、經強光照射後恢復視
    力，及監視四周的注意力等，而此三種能力在夜間駕車尤其重要，許多人飲酒後
    因沒有可自覺的生理反應，以致腦部功能已缺損而仍不自知照常開車，此乃許多
    酒後駕車造成意外事故之主因之一（台北醫學院附設醫院精神科蔡尚穎主任論文
    「酒精對人體生理與行為之影響」參照），亦為刑法修正增訂第一百八十五條之
    三之立法理由。次按，許多研究指出呼氣酒精濃度達每公升０．二五毫克以上或
    血液中酒精濃度達０．０五﹪（五０mg/dl）以上，將使其複雜技巧障礙、駕駛
    能力變壞肇事率比未飲酒時高二倍（參見司法院第四十五、第四十六期司法業務
    研究會研究專輯刑事法律專題研究（十七）第三０七頁，中央警察大學交通學系
    暨交通管理研究所蔡中志——對飲酒不能安全駕駛之執法研究）。再者，道路交
    通安全規則第一百十四條第二款規定，汽車駕駛人飲酒後吐氣所含酒精成份（即
    濃度）超過每公升０．二五毫克以上者，不得駕車，即是基於酒精對人體中樞神
    經系統有麻醉作用，為維護安全駕駛，而為之禁止規定。另刑法第一百八十五條
    之三所稱服用酒類或其他相類之物，不能安全駕駛動力交通工具之公共危險條款
    ，則屬抽像危險犯之規定，此種抽象危險犯係伴隨飲酒過量駕車之行為而當然成
    立。換言之，只需客觀上有此種行為出現，危險即視為存在，是否果真肇事，並
    不影響公共危險罪責之成立，然如確實因之駕車肇事，其刑責之明顯性，自更不
    待言。又參考德國、美國之認定標準，對於酒精濃度呼氣已達每公升０．五五毫
    克或血液濃度達０．一一％以上，肇事率為一般正常人之十倍，認為已達「不能
    安全駕駛」之標準；至於上揭數值以下之行為，如輔以其他客觀事實得作為「不
    能安全駕駛」之判斷，亦認為應依刑法第一百八十五條之三之規定移送法辦處以
    刑罰，此有法務部八十八年五月十八日法八八檢字第００一六六九號函可資參照
    。
六、復查，被告甲○○於上述時、地，酒後駕車肇事之事實，除據其供認屬實外，被
    告甲○○駕車肇事後，經抽血檢驗並換算吐氣之酒精濃度尚達每公升０．五八毫
    克，亦有吐氣酒精濃度測試報告表一紙在卷可按，超過法務部所定之每公升０．
    五五毫克之標準，參照右開說明可知，被告縱有優越之駕駛技巧可閃避道路之障
    礙，然有酒後駕駛能力降低之情形，而依前述道路交通安全規則之規定本不得駕
    車，被告竟無視上開規定，猶駕車外出，足證被告當時之注意力已無法集中，飲
    酒後確已影響其判斷力及肢體協調能力，故被告甲○○駕車當時，業已陷於不能
    安全駕駛之程度甚明。
七、另查公訴意旨認被告甲○○酒後駕車與有過失，然按刑法過失犯之成立，必需行
    為人按其情節有注意之義務，並且在客觀上能注意，而疏未注意者，始負有過失
    責任。再按汽車駕駛人依規定遵守交通規則行車時，得信賴其他汽車駕駛人亦能
    遵守交通規則，故關於他人違規行為所導致之危險，僅就可預見，且有充足時間
    可採取適當之措施以避免結果之發生時，負其責任，對於他人突發不可知之違規
    行為並無防止之義務。又刑法上之過失犯，以行為人對於犯罪結果之發生按其情
    節應注意，並能注意，而不注意者，始克相當；若事出突然，依當時情形，不能
    注意時，縱有結果發生，仍不得令負過失責任（最高法院八十七年度台非字第三
    三七號判決參照）。經查：本件被告甲○○服用酒類，換算吐氣所含酒精濃度達
    零點五八毫克，顯見其騎乘機車時已達不能安全駕駛動力交通工具之程度。然而
    並非因此即認定被告甲○○就本件肇事具有過失。查被告甲○○於道路上正常行
    駛並無違規，突遭被告乙○○變換車道撞擊，事出突然，實難注意，縱然被告甲
    ○○未酒醉駕車，亦難令其有應變之可能。故本院認為被告甲○○雖有酒醉駕車
    犯行，然其就本件肇事並無過失可言，附此敘明。
八、核被告甲○○所為，係犯刑法第一百八十五條之三之酒醉駕車罪；被告乙○○所
    為係犯同法第二百八十四條第一項前段之過失傷害罪。又被告乙○○於八十五年
    間，曾因違反肅清煙毒條例案件，經本院判處有期徒刑三年二月確定，於八十八
    年九月十八日執行完畢，有台灣台南地方法院檢察署刑案資料查註紀錄表及台灣
    高等法院被告全國前案紀錄表各一紙在卷可按，其於五年之內再犯本件有期徒刑
    以上之罪，為累犯，應依法加重其刑。本院審酌被告二人犯罪之動機、目的，其
    生活狀況、品行、智識程度、本件犯罪所生之危險、損害，過失程度，所含酒精
    濃度。被告乙○○為本件車禍之肇事原因，被告甲○○並無駕駛過失，及被告二
    人犯後均坦承犯行，顯見其二人犯後態度尚稱良好等一切情狀，分別量處如主文
    所示之刑，並均諭知易科罰金之折算標準，以資懲儆。
據上論斷，應依刑事訴訟法第二百九十九條第一項前段，刑法第一百八十五條之三、
第二百八十四條第一項前段、第四十七條、第四十一條第一項前段，罰金罰鍰提高標
準條例第一條前段、第二條，判決如主文。
中      華      民      國      九十一      年    八      月      八    日
                                臺灣臺南地方法院交通法庭
                                    法  官  蔡  直  青
右正本證明與原本無異。
如不服本判決，應於判決送達後十日內向本院提出上訴狀( 應附繕本 )。
                書記官  孫  鈴  堯
中      華      民      國      九十一      年    八      月      九    日
附錄本案論罪科刑法條全文：
中華民國刑法第一百八十五條之三
服用毒品、麻醉藥品、酒類或其他相類之物，不能安全駕駛動力交通工具而駕駛者，
處一年以下有期徒刑、拘役或三萬元以下罰金。
中華民國刑法第二百八十四條第一項(普通過失傷害罪)
因過失傷害人者，處六月以下有期徒刑、拘役或五百元以下罰金，致重傷者，處一年
以下有期徒刑、拘役或五百元以下罰金。
